【裁判字號】    97,審訴,4872
【裁判日期】    971226
【裁判案由】    毒品危害防制條例
【裁判全文】
臺灣高雄地方法院刑事判決            97年度審訴字第4872號
                                    97年度審訴字第5408號
公  訴  人  臺灣高雄地方法院檢察署檢察官
被      告  甲○○
上列被告因毒品危害防制條例案件，經檢察官提起公訴（97年度
毒偵字第8061號、97年度毒偵字第8742號、97年度毒偵字第8807
號），本院改依簡式審判程序判決如下：
    主  文
甲○○施用第一級毒品，累犯，處有期徒刑捌月。又施用第一級
毒品，累犯，處有期徒刑捌月，扣案注射針筒壹支，沒收之。又
施用第一級毒品，累犯，處有期徒刑捌月，扣案注射針筒壹支，
沒收之。應執行有期徒刑壹年玖月。扣案注射針筒貳支，沒收之
    事  實
一、甲○○前因施用毒品案件，經本院以民國88年度毒聲字第87
    01號裁定送觀察、勒戒後，認無繼續施用毒品之傾向，於88
    年12月27日執行完畢釋放。又於觀察勒戒執行完畢釋放後5
    年內，因施用毒品案件，經本院以91年度訴字第673 號判決
    判處有期徒刑7 月確定。另因施用毒品案件，經本院以93年
    度訴字第1192號判決判處有期徒刑1 年確定；再因施用毒品
    、竊盜等案件，各經本院以94年度訴字第883 號、93年度簡
    字第6280號等判決判處有期徒刑1 年、3 月確定，復經裁定
    應執行有期徒刑1 年2 月確定，上開案件接續執行後，於95
    年5 月30日縮短刑期假釋出監。惟假釋期間，又因施用毒品
    案件，經本院以95年度訴字第3911號判決判處有期徒刑1 年
    確定，嗣經撤銷假釋，裁定減刑後，於96年11月12日執行完
    畢出監。詎不知警惕，復分別基於施用第一級毒品海洛因之
    犯意，(一)於97年8 月26日某時，在高雄縣美濃鎮○○街461
    巷14號住處內，以針筒注射方式，施用第一級毒品海洛因1
    次。嗣於同年月27日因竊盜通緝被警查獲，經採尿送驗，結
    果呈嗎啡、可待因陽性反應。(二)於97年9 月26日中午某時、
    同年10月1 日某時，均在其上開住處內，各以針筒注射方式
    ，施用第一級毒品海洛因各1 次。嗣於97年9 月26日13時15
    分及同年10月2 日20時15分許，各在高雄縣美濃鎮○○街46
    1 巷土地公廟，為警查獲，並扣得甲○○所有供施用第一級
    毒品所用之注射針筒各1 支。且經採尿送驗，結果均呈嗎啡
    、可待因陽性反應。
二、案經高雄縣政府警察局旗山分局報告臺灣高雄地方法院檢察
    署檢察官偵查起訴。
    理  由
一、本件被告甲○○所犯係死刑、無期徒刑、最輕本刑為3 年以
    上有期徒刑以外之罪，其於準備程序中，就被訴事實均為有
    罪之陳述，經本院告知簡式審判程序之旨，並聽取檢察官及
    被告之意見後，合議庭裁定由受命法官獨任進行簡式審判程
    序，合先敘明。
二、上開犯罪事實，均據被告於本院審理時坦白承認。而被告尿
    液經送臺灣檢驗科技股份有限公司鑑驗後，結果均呈嗎啡陽
    性反應（係以GC／MS方式檢驗），有臺灣檢驗科技股份有限
    公司97年9 月10日、97年10月8 日及97年10月22日濫用藥物
    尿液檢驗報告在卷可參。爰審酌(一)氣相層析質譜儀（GC／MS
    ）乃目前就藥物篩檢結果必須進一步確認時最常採用之確認
    方法，因此在良好的操作條件之下，以氣相層析質譜儀作藥
    物及其代謝物之定性及定量分析，幾乎不會有偽陽性反應產
    生，業經行政院國軍退除役官輔導委員會台北榮民總醫院於
    83年4 月7 日以（83）北總內字第03059 號函示明確。(二)又
    海洛因係嗎啡經化學合成之半人工合成品，毒性倍於嗎啡，
    其經吸食或施打入人體，經新陳代謝作用又分解成嗎啡，故
    海洛因在進入人體後，均以嗎啡型態排於尿液中，故於吸食
    或施打海洛因者尿液中，可檢出嗎啡陽性反應，業經憲兵司
    令部80年5 月7 日以（80）鑑驗字第1746號函示明確。從而
    ，被告尿液經以氣相層析質譜儀鑑驗後，結果均呈嗎啡陽性
    反應，已如前述，是依前開函示意旨，被告自白核與事實相
    符，其施用第一級毒品海洛因3 次之犯行，均堪以認定。
三、論罪科刑部分：
  (一)按犯毒品危害防制條例第10條之罪，經觀察、勒戒後，認無
    繼續施用毒品之傾向，應即釋放，並為不起訴處分；認有繼
    續施用毒品之傾向者，應由檢察官聲請法院裁定令入戒治處
    所施以強制戒治，至無繼續戒治之必要，強制戒治期滿，應
    即釋放，由檢察官為不起訴處分。經觀察勒戒、強制戒治執
    行完畢釋放後，5 年內再犯第10條之罪，依93年1 月9 日修
    正施行之毒品危害防制條例第23條第2 項規定意旨，應由檢
    察官偵查起訴。又依修正後之規定，僅限於「初犯」及「5
    年後再犯」二種情形，始應先經觀察、勒戒或強制戒治程序
    。倘被告於5 年內已再犯，經依法追訴處罰，縱其第3 次（
    或第3 次以上）再度施用毒品之時間，在初犯經觀察、勒戒
    或強制戒治執行完畢釋放5 年以後，已不合於「5 年後再犯
    」之規定，且因已於「5 年內再犯」，顯見其再犯率甚高，
    原實施觀察、勒戒或強制戒治，已無法收其實效，即應依該
    條例第10條處罰（最高法院97年度第5 次刑事庭會議決議參
    照）。
  (二)查被告前因毒品案件，經本院以88年度毒聲字第8701號裁定
    送觀察、勒戒後，認無繼續施用毒品之傾向，於88年12月27
    日執行完畢釋放。又於觀察勒戒執行完畢釋放後5 年內，因
    施用毒品案件，經本院以91年度訴字第673 號判決判處有期
    徒刑7 月確定等情，有臺灣高雄地方法院檢察署刑案資料查
    註紀錄表、臺灣高等法院被告前案紀錄表及臺灣高雄地方法
    院被告院內索引卡紀錄表可證。因被告於觀察勒戒執行完畢
    後，5 年內再犯本件毒品危害防制條例第10條之罪，且再犯
    本罪，是依前開說明，應依法論科。
  (三)另海洛因為毒品危害防制條例所稱之第一級毒品，此觀諸該
    條例第2 條第2 項第1 款甚明，被告施用上開毒品，核其所
    為，均係犯毒品危害防制條例第10條第1 項之施用第一級毒
    品罪。被告施用第一級毒品前持有第一級毒品之行為，本應
    各論以持有之罪，惟各該次持有毒品之低度行為均為其後施
    用毒品之高度行為所吸收，均不另論罪。又被告前因施用毒
    品，經本院93年度訴字第1192號判決判處有期徒刑1 年確定
    ；另因施用毒品、竊盜等案件，各經本院94年度訴字第883
    號、93年度簡字第6280號等判決判處有期徒刑1 年、3 月確
    定，復經裁定應執行有期徒刑1 年2 月，上開案件接續執行
    後，於95年5 月30日縮短刑期假釋出監，惟假釋的間，因施
    用毒品案件，經本院以95年度訴字第3911號判決判處有期徒
    刑1 年確定，嗣經撤銷假釋，裁定減刑後，於96年11月12日
    執行完畢出監之事實，有上開前案紀錄表可參，其受有期徒
    刑執行完畢後，5 年內故意再犯本件有期徒刑以上之3 罪，
    均為累犯，應依刑法第47條第1項 之規定，均加重其刑。被
    告上開3 次犯行，犯意各別，行為互殊，應予分論併罰。爰
    審酌被告經觀察勒戒後，均未戒絕毒品，另再施用毒品，顯
    見其自制力不足，無法擺脫毒品，故應藉由刑罰之執行，以
    收教化之功能，並參以被告犯後坦承施用毒品犯行，所犯係
    自傷行為，尚未害及他人，及被告施用第一級毒品3 次等一
    切情狀，分別量處如主文所示之刑，並定其應執行之刑，以
    資懲儆。扣案之注射針筒2 支，係被告所有，供其為本件犯
    行所用之物，且已洗淨，業據其於本院審理中陳述在卷，爰
    依刑法第38條第1 項第2 款規定，各宣告沒收之。
據上論斷，應依刑事訴訟法第273 條之1 第1 項、第299 條第1
項前段，毒品危害防制條例第10條第1 項、刑法第11條前段、第
38條第1 項第2 款、第47條第1 項、第51條第5 款，判決如主文
。
本案經檢察官羅水郎到庭執行職務。
中    華    民    國    97    年    12    月    26    日
                  刑事第七庭    法  官  方百正
以上正本證明與原本無異。
如不服本判決應於收受送達後10日內向本院提出上訴書狀，並應
敘述具體理由；如未敘述上訴理由者，應於上訴期間屆滿後20日
內向本院補提理由書（均須按他造當事人之人數附繕本）「切勿
逕送上級法院」。
中    華    民    國    97    年    12    月    26    日
                                書記官  黃園芳
附錄本判決論罪科刑所依據之法條
毒品危害防制條例第10條
施用第一級毒品者，處 6 月以上 5 年以下有期徒刑。
施用第二級毒品者，處 3 年以下有期徒刑。


司法院資訊處製作；財團法人民間司法改革基金會備份。
